【裁判字號】    90,上訴,544
【裁判日期】    900524
【裁判案由】    毒品危害防制條例
【裁判全文】
臺灣高等法院臺南分院刑事判決        九十年度上訴字第五四四號  Ａ
      上  訴  人
      即  被  告  甲  ○  ○
      選任辯護人  張  仁  懷
右上訴人因違反毒品危害防制條例案件，不服臺灣臺南地方法院八十九年度訴字第六
二○號中華民國九十年三月六日第一審判決（起訴案號：臺灣臺南地方法院檢察署八
十九年度偵字第一八九四號），提起上訴，本院判決如左：
      主      文
上訴駁回。
      事      實
一、甲○○意圖營利，基於販賣毒品之概括犯意，自八十八年九月間起，先後多次以
    （０六）0000000號家用電話或序號0000000000號行動電話（
    所有人王炯龍）為聯絡工具，在台南縣新化鎮唪口里唪口三十四號住處，以每包
    新台幣（下同）二千元之價格，販賣第二級毒品安非他命與朱鳳珠（另行起訴）
    以供其施用，至少十次，嗣於八十九年一月二十八日，朱鳳珠至上址甲○○住處
    向甲○○購買安非他命時，適經警在上址搜索而當場查獲甲○○、朱鳳珠二人，
    並查扣得甲○○所有之安非他命一包（含淨重０‧三四公克）、小夾鏈袋二十八
    個、中夾鏈袋十三個、第三人王炯龍所有，被告使用之序號000000000
    0號行動電話一支。
二、案經台南縣警察局永康分局報請台灣台南地方法院檢察署檢察官偵查起訴。
      理      由
一、訊據上訴人即被告甲○○矢口否認上開販賣安非他命之行為，辯稱查獲之夾鏈帶
    係其女兒賣檳榔裝鹽巴用的云云。經查：
（一）上開被告甲○○販賣安非他命與朱鳳珠之事實，業據朱鳳珠於警訊及檢察官第
      一次偵訊、原審八十九年六月十二日、同年九月十九日審理時陳述詳細明確，
      並有甲○○所有之安非他命、夾鏈袋、行動電話扣案可證，且被告於警訊中已
      供認扣案之「夾鏈袋」屬其所有無訛。雖朱鳳珠曾於檢察官第二次偵訊及原審
      第一次訊問時，否認向被告購買而稱係與甲○○共同出資購買安非他命一起吸
      用云云。惟甲○○已否認曾與朱鳳珠一起出資購買安非他命一起吸用之事實，
      且證人朱鳳珠於警訊筆錄中不但就販賣部分指訴明確，更就因前託別人購買均
      會被抽取金額（佣金之意），所以始直接向被告購買等情，是證人朱鳳珠警訊
      、偵查中供述歧異，自應以案發初始於警訊中尚未受其他因素影響所證較為真
      確為可採，足徵被告甲○○矯詞掩飾其販賣行為、朱鳳珠則事後迴護甲○○而
      為不實陳述，均不足採信。
（二）次查原審調閱被告使用之（０六）0000000號家用電話及序號0000
      000000號行動電話通聯紀錄之結果，確有證人朱鳳珠以（０六）000
      0000與被告使用之前述行動電話相連絡之紀錄，有中華電信股份有限公司
      台南營運處查詢電話通話紀錄函復單在卷可證，更足證證人朱鳳珠所言為真實
      。被告就此雖辯稱，通話紀錄上所示之時間其中三通僅一或二秒鐘，不足為被
      告犯行之佐證云云。然查依該通話紀錄顯示，證人朱鳳珠與被告分別有通話時
      間長達十四秒、二十三秒，甚至四十四秒之紀錄（依證人所述，其與被告交易
      之地點均在被告家中，則二人通話時間自毋庸太長，僅需問有無貨到，何時去
      拿等即可），且本卷所附之通話紀錄雖僅為八十八年十二月一日至八十九年一
      月二十八日約二個月之紀錄（之前通話紀錄及二人以家用電話連絡之紀錄銷毀
      無法調閱），但該兩月其二人連絡之次數即高達十次，顯見證人與被告確有毒
      品交易之犯行存在。至被告於本院審理時，始辯稱：前開通話係朱鳳珠為接送
      其小孩放學之事，所為之聯絡乙節，則應屬推託之詞，而無可採信，附此敘明
      。
（三）末查扣案之白色粉末物品經鑑定確屬第二級毒品安非他命，並有法務部調查局
      檢驗通知書在卷可證，是被告甲○○空言否認販賣為遁飾之詞，不足採信，其
      犯行應堪認定。
二、按目前社會上非法販賣毒品之犯罪型態不一，有所謂「大盤」、「中盤」、「小
    盤」販賣者，亦有吸食者彼此間偶而互供有無之零星交易者，在屬前者之情形（
    即大中小盤），經深入查證，如機會掌握得宜，或可查獲與非法販賣毒品有關之
    販賣工具（如電子秤、帳冊、分裝袋等物）或多數知情或購買者等證人之證詞，
    以作為法院判決認定之依據，然在後者之情形（即吸食者間偶發性零星交易），
    因該種零星交易犯罪行為，在性質上本無需使用任何販賣工具，亦無須記載帳冊
    ，且其交易時間短暫（僅需數秒之間），交易方法簡單隱密（在不易為人注意之
    場所，一手交錢，一手交貨），交易對象單純（買方僅一人），交易時未必有他
    人在場知悉其事，亦無所謂犯罪被害人，在被告堅不承認其犯行之情況下，茍非
    警方事先獲知情報而埋伏於交易現場當場查獲，否則【往往僅能在事後依據購買
    者之供出來源，作為認定事實之主要依據】，法院縱再作深入之調查，基於該種
    犯罪性質所侷限，亦無從查得其他直接明顯之關連性物證以為補強佐證，其有效
    之調查途徑在客觀上顯然已告窮盡。本件被告涉嫌非法販賣第二級毒品安非他命
    與證人朱鳳珠之犯罪型態即屬此類型之標準型態，惟法院固不應僅憑購買者片面
    之指證，不查明是否與事實相符即遽行據以認定被告非法販賣安非他命之犯行，
    亦不應不調查其他相關事證，即片面依購者之指證而認定被告犯罪，然於此不得
    不予特別指明者，即安非他命購買者所為不利於被告之指證在證據法則上亦屬「
    人證」之一種，與「被告之自白」經法律特別規定不得作為認定事實惟一證據之
    情形顯然不同，茍購買者之指證並無「重大」矛盾瑕疵，亦未違背經驗法則與論
    理法則，且核與案件之其他相關事實（如有吸用安非他命之背景、彼此無重大仇
    隙，指證態度明確肯定、指證係基於自由意識，彼此常有互供有無之現象等）相
    符者，自應認其所為不利於被告之指證已有前述各項相關事實情況證據以資佐證
    ，而強化其證言之可信性，此時法院即應依其職權本於法律規定之採證法則判斷
    其證言之可信性以認定事實，不應執著於未能查得其他「直接物證」或其他所謂
    之「補強證據」，即對購買者所為對被告不利之明確指證，全然棄置不採，而據
    為被告無罪之諭知。法院為判斷購買者即證人所為之購買來源證述是否真實可信
    ，仍應進一步詳查與本案相關之各項情況及事實，亦即購買者即證人與被告之關
    係、彼此交往之背景、有無重大恩怨糾葛、確認證人無懷怨誣陷被告之可能後，
    再觀察被告或購買者是否有沾染毒品之惡習及其與毒品接觸之程度，以及證人所
    述其向被告購買毒品之時間、地點、價額、次數及數量是否明確，前後是否相符
    ，有無重大矛盾或瑕疵（如輕微出入，尚無大礙，鑒於人之記憶有限，經常隨時
    間經過而減退，而施用毒品者記憶又較常人為差，此時應認證人證言為可採），
    其所為不利於被告指證之語意是否堅決，態度是否肯定，其指證購買毒品情節是
    否符合經驗法則及論理法則，被告否認之態度以及所為各項辯解及其聲請調查之
    證據是否可推翻證人對其不利之指證，而採為其有利之認定依據等各項相關情況
    （以上各項與案件相關之情況均應認屬間接情況證據，應可解釋為廣義之補強證
    據），以作為認定被告是否犯罪之依據。本件證人朱鳳珠於警訊及偵查中既曾堅
    決指證向被告購買安非他命外，於原審審理中再為指證被告販賣安非他命之犯行
    ，且有電話通聯紀錄、數量不少之供分裝安非他命用之夾鏈袋扣案，足見上開證
    人之指證應可採為被告犯罪之證據。又近來政府為杜絕毒品之氾濫，對於查緝施
    用及販賣毒品之工作，無不嚴加執行，販賣毒品罪又係重罪，設若無利可圖，衡
    情一般持有毒品之人當無輕易將所持有之安非他命轉讓他人而甘冒於再次向他人
    購買時，有被查獲移送法辦之危險，被告既自己沾染毒品甚深，自更不可能未加
    牟利即將之交付上開證人，足證被告出售毒品顯有圖利之意圖，應堪認定。縱上
    所述，足見被告所辯各節均係事後畏究飾詞圖卸刑責之詞，均不足採，本件事證
    明確，被告犯行洵堪認定。
三、核被告甲○○所為，係犯毒品危害防制條例第四條第二項販賣第二級毒品罪，被
    告前後數次販賣安非他命，時間密接，手段相同，並觸犯同一罪名，顯係基於概
    括犯意為之，屬連續犯，應依刑法第五十六條規定以一罪論並加重其刑，法定刑
    無期徒刑部分，依法不得加重。被告非法持有安非他命之低度行為，已為其進而
    販賣之高度行為所吸收，不復另論。原審以被告罪證明確，適用毒品危害防制條
    例第四條第二項、第十八條第一項前段、第十九條第一項，刑法第十一條前段、
    第五十六條、第三十八條第一項第二款之規定，並審酌被告品行、犯罪之目的、
    手段、被告販賣毒品，戕害他人身體健康甚鉅，對社會秩序損害非輕，及其販賣
    之數量、時間長短、犯罪後飾詞圖卸毫無悔意等一切情狀，量處有期徒刑捌年。
    至被告販賣安非他命與朱鳳珠之所得，依證人朱鳳珠之指述，二人至少交易十次
    ，每次係二千元，因無法追查其確實次數，以最低次數十次計算，認對被告最有
    利，被告販賣毒品所得至少應為二萬元，為犯罪所得之財物，雖未扣案，仍應全
    部依毒品危害防治條例第十九條第一項之規定宣告沒收，如全部或一部不能沒收
    時，以其財產抵償之。另扣案之安非他命壹包（淨重０‧三四公克）為違禁物，
    應沒收銷燬之。其餘扣案之小夾鏈袋貳拾捌個、中夾鏈袋壹拾參個為被告所有，
    供犯罪所用之物均沒收。又扣案之吸管、吸食器、燈泡為被告施用安非他命所用
    之物，非被告販賣安非他命所用之物，不宜於本案宣告沒收，至於扣案之小記事
    本一本及行動電話分別為第三人孫嘉隆及王炯龍所有，除據孫嘉隆供明在卷，並
    有前述中華電信函可證，爰不為沒收之諭知。認事用法俱無不合，量刑亦稱妥適
    ，被告上訴意旨，仍執前詞，空言否認犯罪，為無理由，應予駁回。
據上論結，應依刑事訴訟法第三百六十八條，判決如主文。
本案經檢察官王碧霞到庭執行職務。
中    華    民    國      九十      年      五      月      二十四      日
                                  臺灣高等法院臺南分院刑事第四庭
                                      審判長法官  陳    義    仲
                                            法官  徐    財    福
                                            法官  宋    明    蒼
右正本證明與原本無異。
如不服本判決，應於判決送達後十日內向本院提出上訴狀，其未敘述理由者並應於提
出上訴狀後十日內向本院補提理由書（應附繕本)。
                                      法院書記官  余    素    美
中    華    民    國      九十      年      五      月      二十九      日
附錄本案論罪科刑法條全文：
毒品危害防制條例第四條第二項
製造、運輸、販賣第二級毒品者，處無期徒刑或七年以上有期徒刑，得併科新臺幣七
百萬元以下罰金。


司法院資訊處製作；財團法人民間司法改革基金會備份。
